最高法院刑事判決　　　　　　　　　 111年度台上字第1694號 
上　訴　人　臺灣高等檢察署檢察官錢明婉
被　　　告　周明輝
 
 
上列上訴人因被告違反商業會計法等罪案件，不服臺灣高等法院
中華民國110年11月17日第二審判決（110年度上訴字第2299號，
起訴案號：臺灣新北地方檢察署107 年度偵字第3494號），提起
上訴，本院判決如下：
    主  文
上訴駁回。
    理  由
壹、得上訴第三審部分
一、刑事妥速審判法第9條第1項規定，除同法第8 條情形外，第
    二審法院維持第一審所為無罪判決，提起上訴之理由，以該
    判決所適用之法令牴觸憲法、違背司法院解釋或違背判例者
    為限。同條第2項並明定刑事訴訟法第377 條至第379條、第
    393條第1款規定，於前項案件之審理，不適用之。是檢察官
    或自訴人對於上述案件提起第三審上訴，上訴理由書狀應具
    體敘明原判決有何刑事妥速審判法第9條第1項各款所列事項
    ，係屬法定要件。如果上訴理由書狀並未具體敘明該等事項
    ，自應認其上訴為違背法律上之程式，予以駁回。其次，前
    述規定所稱之「判例」，依民國108年1月4日修正、同年7月
    4日施行之法院組織法第57 條之1第2項規定，若非屬應停止
    適用者，其效力與未經選編為判例之最高法院裁判相同，非
    謂原依法選編之判例所示法律見解，因而失效，故依刑事妥
    速審判法第9 條第1項第3款規定提起第三審上訴者，應解釋
    為以「判決違背原法定判例之法律見解」（下稱判決先例）
    為理由；然若主張者係違背刑事訴訟法第377條至第379條及
    第393條第1款有關之法律見解，仍非刑事妥速審判法第9 條
    第1項第3款之範疇。
二、本件原判決維持第一審諭知被告周明輝被訴犯商業會計法第
    71 條第5款之利用不正當方法致使財務報表發生不實結果罪
    嫌無罪部分之判決，駁回檢察官在第二審之上訴。上訴人提
    起第三審上訴，雖援引本院53年台上字第2067號及63年台上
    字第3220號2 判例，指原判決採證違反論理法則、經驗法則
    及有刑事訴訟法第379條第14款之判決不載理由情形等語。
    惟查：本院53年台上字第2067號判決先例，旨在闡釋證據證
    明力之判斷，應受經驗法則與論理法則之支配，不得違背經
    驗法則與論理法則，係屬判決是否不適用法則或適用法則不
    當問題，為刑事訴訟法第378條有關之判例，而63 年台上字
    第3220號判決先例，係屬判決是否有理由不備之問題，為刑
    事訴訟法第393條有關之判決先例，均非刑事妥速審判法第9
    條第1項第3款所稱判決違背判決先例之範圍。依首述說明，
    其上訴違背法律上程式，應予駁回。
貳、不得上訴第三審部分
一、刑事訴訟法第376條第1項各款所規定之案件，經第二審判決
    者，除第二審法院係撤銷第一審法院所為無罪、免訴、不受
    理或管轄錯誤之判決，並諭知有罪之判決，被告或得為被告
    利益上訴之人得提起上訴外，其餘均不得上訴於第三審法院
    ，為該條項所明定。
二、本件被告被訴涉犯刑法第216條、第215條之行使業務登載不
    實文書罪嫌部分，原判決係維持第一審所為無罪之判決，駁
    回檢察官此部分在第二審之上訴。核屬刑事訴訟法第376 條
    第1項第1款之案件，依上述說明，既經第二審判決，即不得
    上訴於第三審法院，檢察官猶提起上訴，顯為法所不許，亦
    應駁回。
據上論結，應依刑事訴訟法第395條前段，判決如主文。
中    華    民    國   111    年    3     月    9     日
                  刑事第八庭審判長法  官  李  英  勇  
                                  法  官  楊  智  勝  
                                  法  官  吳  冠  霆  
                                  法  官  邱  忠  義  
                                  法  官  洪  兆  隆  
本件正本證明與原本無異
                                  書記官
中    華    民    國   111    年    3     月    11    日